臺灣桃園地方法院刑事判決　　　　　　　 94年度訴字第282號
公　訴　人　臺灣桃園地方法院檢察署檢察官
被　　　告　乙○○
選任辯護人　余樹田律師
被　　　告　甲○○
　　　　　　　　　　（現因另案於臺灣桃園監獄執行中）
指定辯護人　本院公設辯護人戊○○
上列被告因強盜等案件，經檢察官提起公訴（93年度偵字第9305
號），本院判決如下：
    主  文
乙○○共同以強暴使人行無義務之事，累犯，處有期徒刑肆月，
如易科罰金，以佰元折算壹日。
甲○○共同以強暴使人行無義務之事，累犯，處有期徒刑肆月，
如易科罰金，以佰元折算壹日。
    事  實
一、乙○○曾因竊盜案件，經本院於民國89年2 月2 日以88年度
    易字第1258號判決，判處有期徒刑8 月，而於89年3 月6 日
    確定，並於89年9 月8 日執行完畢。甲○○前曾因竊盜案件
    ，經臺灣花蓮地方法院於89年12月6 日以89年度易字第499
    號判決，判處竊盜罪有期徒刑1 年6 月、贓物罪有期徒刑4
    月，應執行有期徒刑1 年8 月，並於89年12月26日確定，於
    91年5 月29日假釋出監，同年9 月7 日保護管束期滿，假釋
    未經撤銷，已執行完畢。
二、緣己○○認為丁○○竊取伊所有之手機，而丁○○因向丙○○借用手機未還，己○○遂委由甲○○、丙○○向丁○○索
    回手機；丁○○另積欠乙○○朋友新臺幣（下同）1,500 元
    未還，乙○○對丁○○萌生不滿。92年12月3 日下午4 時30
    分許，乙○○與丙○○前往尋找己○○時，遇甲○○承己○○之委任，欲向丁○○索回手機，三人遂由乙○○駕車，搭
    載甲○○、丙○○，一同前往丁○○位於桃園縣龍潭鄉○○
    路365 巷3 號，找尋丁○○，適丁○○下樓，乙○○、甲○○竟基於傷害人之身體之犯意聯絡，在上開處所之公寓門口
    ，由乙○○勒住丁○○之脖子，並持鑰匙毆擊丁○○之頭部
    及眼部，並口稱：「偷手機、偷手機」等語，而甲○○見一
    把刀子自丁○○身上掉落，則隨手持上開處所樓梯間之滅火
    器毆擊丁○○之後背部靠右手臂處1 次，乙○○再接續毆打
    丁○○，並逐漸步入上開公寓之一樓樓梯間，丙○○見丁○○經乙○○、甲○○毆打致不支倒地，則加以阻止，乙○○
    遂步出樓梯間，由甲○○詢問丁○○手機下落，丁○○告知
    已賣出，甲○○則問丁○○身上尚有多少錢，丁○○遂自口
    袋內取出220 元交給甲○○後，乙○○、甲○○及丙○○三
    人駕車離去，甲○○事後亦將上開220 元交予己○○，丁○○亦因此受有頭部外傷併腦震盪、左側臉部鈍挫傷、臉部撕
    裂傷、右側鈍挫傷、左眼鈍挫傷等傷害（傷害部分，業據丁○○撤回告訴），經丁○○報警處理，始為警查悉上情。
三、案經丁○○訴由桃園縣政府警察局平鎮分局報請臺灣桃園地
    方法院檢察署檢察官偵查起訴。
    理  由
壹、程序方面：
    本件認定事實所引用之本件卷內所有卷證資料（包含其餘人
    證與文書證據、物證等證據），並無證據證明係公務員違背
    法定程序所取得，且被告及其辯護人於準備程序即陳明對檢
    察官所提出之上開證據方法之證據能力沒意見等語，並審判
    期日對本院提示之卷證亦陳明沒意見等語，且卷內之文書證
    據，亦無刑事訴訟法第159 條之4 之顯有不可信之情況與不
    得作為證據之情形，從而，依刑事訴訟法第159 條至159 條
    之5 之規定，本件認定事實所引用之本件卷證所有證據（包
    含人證與文書證據、物證等證據），均有證據能力，合先敘
    明。
貳、實體方面：
一、訊據被告乙○○、甲○○，對於前揭時地毆打丁○○一情，
    坦承不諱，惟被告乙○○辯稱：伊係因之前見丁○○不順眼
    ，故當天與被告甲○○、丙○○共同前往尋找丁○○，並打
    丁○○出氣，並無以強暴使人行無義務之強制罪犯行云云。
    經查：
    (一)證人即告訴人丁○○於警詢、偵查及本院審理中證述：伊
      於92年12月3 日下午，在伊位於桃園縣龍潭鄉○○路365
      巷3 號住處樓梯口，遭被告乙○○、甲○○2 人因懷疑伊
      偷己○○的手機而毆打，伊下樓見被告2 人後即往回跑，
      被告乙○○勒住伊說「你還跑」，手上拿著鑰匙就往伊印
      堂部位打下去，被告2 人質問伊是否有偷人家手機，伊稱
      伊沒有偷，被告2 人說是受僱於別人來的，並繼續打伊，
      隔了約3 、4 分鐘後，伊插在腰際間之刀子掉落，被告甲○○則持拿滅火器打伊背部，不只一次，當時伊雙腳坐在
      地上，用手護頭趴在地上，被告甲○○打伊時問伊身上有
      多少錢，伊害怕被打，則自褲子左邊口袋拿出220 元（2
      張紙鈔、2 枚10元硬幣）交給被告甲○○，當時證人丙○○在旁邊約2 公尺內有看到，而被告乙○○當時係在樓梯
      入口外面，並不知悉被告乙○○有無看到伊拿錢給被告甲○○，伊不知悉被告甲○○所拿之220 元是要賠償手機的
      錢抑或是要恐嚇伊，且被告2 人並未向伊要求賠償手機的
      錢，被告甲○○僅問伊身上有多少錢拿出來，伊認為該22
      0 元係要給被告甲○○，而非要給己○○，因為被告甲○○並未詢問伊賣手機剩下的錢，伊若不給錢會被打得更慘
      ，伊當時被打在地上，曾經試圖要往地下室跑但被被告2
      人拉回，伊受限無法跑，被告甲○○取得220 元，與被告
      乙○○離去時，並無恐嚇伊，當天伊與被告甲○○係第一
      次見面，與被告甲○○並無債務關係等語（見本院94年4
      月27日審判筆錄、94年11月22日審判筆錄）。
    (二)證人丙○○於警詢、偵查及本院審理中證稱：伊於92年12
      月3 日下午，與被告2 人到桃園縣龍潭鄉○○路365 巷3
      號證人丁○○之住處，因伊要取回伊借丁○○之1 支手機
      ，被告2 人則係為了己○○的手機要去找丁○○，伊聽己○○說其手機被偷走，委託伊找丁○○，但伊並未找到丁○○，不知悉己○○是否有委託被告2 人向丁○○取回手
      機，伊當天主要是處理伊借丁○○手機之事，被告乙○○
      先至伊家，2 人準備要去找被告甲○○時，在己○○他家
      的路口碰到被告甲○○，而經己○○告知，丁○○有跟他
      聯絡，而被告甲○○剛好在己○○家，故己○○要伊等3
      人去找丁○○，故由被告乙○○駕車去找丁○○，伊坐後
      座，被告甲○○則坐副駕駛座，到丁○○住處樓下剛好碰
      到丁○○，3 人一起下車，丁○○當時用右手反握著1 把
      刀子，左手拿鑰匙，被告乙○○與證人丁○○一言不合被
      告乙○○以拳頭握著鑰匙，將鑰匙的部分凸出拳頭之方式
      毆打丁○○，過了約20分鐘，被告甲○○開始動手打證人
      丁○○，被告甲○○雙手拿一般住宅用的滅火器搥打證人
      丁○○的背部1 次，當時證人丁○○因來不及反擊而沒有
      反擊，後來因為證人丁○○一直喊叫，週邊的鄰居跑過來
      看他們才停手，因證人丁○○稱手機被賣掉，故被告甲○○稱賣手機的錢呢，證人丁○○則自外套前面右邊口袋直
      接一次拿出200 多元（2 張紙鈔、2 枚銅板）給被告甲○○，被告乙○○不知道被告甲○○有向證人丁○○拿錢，
      因為當時被告乙○○已經轉身走出公寓大門門外，當時被
      告甲○○手上無持滅火器，被告甲○○收到220 元後就直
      接走了，被告甲○○離開時並無說不可以報警，不然要你
      們怎麼樣之類的話，證人丁○○被打的時候，丁○○刀子
      要拿出來用的時候，被被告乙○○打掉，好像是丁○○把
      手機給賣掉了，不知道是誰的手機，所以當天丁○○願意
      依照被告甲○○的指示拿錢給被告甲○○，若丁○○不拿
      錢出來，被告甲○○應該會再打他，丁○○當時沒有辦法
      抗拒，因為已經被打得鼻青臉腫，頭破血流無法再還手，
      且被告甲○○守在樓梯口，所以丁○○也來不及跑回家，
      事後伊與被告2 人坐原來的車子離開，被告甲○○並將
      220 元交給己○○等語（見本院94年4 月27日審判筆錄、
      94年11月22日審判筆錄）。
    (三)證人即同案被告乙○○於本院審理時證稱：92年12月3 日
      下午4 時30分許，因聽丙○○和己○○說丁○○偷己○○
      、丙○○的手機，故伊與被告甲○○、丙○○去找丁○○
      ，伊認識己○○、證人丁○○、丙○○，被告甲○○當天
      是第一次見面，當天去找丁○○，並無人委託伊去，伊係
      駕車載丙○○、被告甲○○去丁○○家，丁○○並未偷伊
      手機，伊等到丁○○家樓下看到丁○○，他要往裡面跑，
      伊之前就看丁○○不順眼，故第一個衝過去就打丁○○，
      伊當天有帶刀子，因為伊在打丁○○的時候，丁○○的刀
      子掉下來，伊才把刀子抽出來，丁○○的刀子是在伊打他
      的過程中掉下來，伊係從騎樓間打到樓梯間，證人丁○○
      刀子掉下來後，伊打丁○○幾分鐘後，被告甲○○持滅火
      器對證人丁○○拳打腳踢，之後因為樓上有人走下來看，
      伊就先離開，當天找丁○○是要跟他拿手機，純粹要幫他
      們出氣，在毆打丁○○的過程中，並無問丁○○手機在那
      裡，只是講偷手機，邊講邊打，丁○○當時沒有講話，他
      只有在叫而已，之後3 人由伊開車離開丁○○住處，伊到
      電動遊戲場，在離開丁○○住處到電動遊戲場這段路程，
      被告甲○○並無跟伊說他有拿到錢或手機，伊不知道被告
      甲○○在證人丁○○住處的樓梯間，要丁○○把錢拿出來
      這件事情，在丁○○住處樓梯間，並無恐嚇丁○○說不得
      報警否則會修理他之類的話，且亦無聽到被告甲○○說這
      些話等語（見本院94年11月22日審判筆錄）。
    (四)證人即同案被告甲○○於本院審理時證稱：伊原來不認被
      告乙○○，係案發當天證人丙○○看伊開車，告知證人丁○○拿己○○手機去變賣，丙○○說是己○○叫丙○○找
      丁○○把手機拿回來，不知為何乙○○會跟著去，就叫伊
      載證人丙○○、被告乙○○到龍潭交流道附近的住宅區下
      車，丙○○與乙○○看到丁○○，就叫伊停車，乙○○就
      下車，他們2 人就開始扭打，當時伊車子所停放的位置距
      離發現證人丁○○所在位置相隔約3 、5 公尺，當時被告
      乙○○、證人丙○○先下車，伊就停車，證人丁○○、被
      告乙○○2 人開始在騎樓下還沒有到樓梯間扭打的時候，
      伊看到丁○○有拿1 把水果刀，伊隨即下車持樓梯口1 個
      滅火器往證人丁○○的後背部靠右邊手臂的地方砸下去1
      下，之後被告乙○○與證人丁○○還是繼續扭打，一直到
      樓梯間，證人丙○○在旁勸丁○○與乙○○，伊並無看到
      乙○○從身上拿出1 把刀，丁○○所攜帶的刀子，係從身
      上拿出來，伊在車上看到丁○○拿刀子要砍殺被告乙○○
      ，故伊下車拿滅火器砸丁○○，砸到丁○○手臂所以掉在
      地上，事後伊與丙○○2 人將被告乙○○、證人丁○○拉
      開，丁○○先離開樓梯間上樓，伊與丙○○將乙○○拉開
      往車上走，事後伊與被告乙○○、證人丙○○駕車離去，
      回己○○住處，伊將向丁○○收得之220 元交給己○○，
      並稱此係賣手機剩下的錢，不知悉被告乙○○是否知道伊
      向丁○○拿了220 元還給己○○，當時被告乙○○並未在
      場，案發當天主要是受己○○之託，向丁○○找己○○掉
      的那隻手機，伊係因為丁○○有拿刀子出來，一時氣憤才
      會打他，被告乙○○也知道手機拿不回來，應該知道有向
      證人丁○○拿了220 元之賠償，因為被告乙○○事後會碰
      到己○○，己○○應該會跟他說，但伊當天回去己○○家
      時，並未跟被告胡說拿到220 元的事，伊於案發前認識丁○○，但是不熟，與丁○○無債務關係等語（見本院94年
      10 月12 日、94年11月22日審判筆錄）。
    (五)再查：
      1.92年12月3 日下午究係由何人駕車前往證人丁○○位於
        桃園縣龍潭鄉○○路365 巷3 號住處部分，證人甲○○
        所述與證人乙○○、丙○○所述不符，而證人乙○○與
        丙○○均證稱，係由證人乙○○駕車，搭載證人甲○○
        、丙○○共同前往等語，2 人就此部分之證述內容相符
        ，是應以證人乙○○、丙○○證稱，當天係由證人乙○○駕車，搭載證人甲○○、丙○○找證人丁○○部分，
        應屬事實。
      2.證人丙○○就證人丁○○拿多少錢、拿幾次予被告甲○○部分，於警詢、偵查及本院審理時，前後均供述不一
        ，惟據證人丁○○之證稱，伊係一次拿220 元予被告甲○○等語，核與證人甲○○於本院審理中相符，且證人
        丁○○係本件被害人，對於取出220 元之次數、衣物位
        置，應較為知悉，是證人丁○○在上開處所之樓梯間內
        ，自其褲子左邊口袋一次取出220 元（2 張100 元鈔票
        ，2 枚10元硬幣）予被告甲○○部分，係屬真實。
      3.至被告甲○○持滅火器毆打證人丁○○幾次，證人丙○○於警詢中供稱，被告甲○○持滅火器朝證人丁○○背
        部反覆砸（見偵查卷第6 頁背面）；嗣於偵查中則稱：
        「阿嘉用拳頭打眼睛，並拿樓梯口滅火器打張背部，…
        」等語（見偵查卷第32頁）；於本院審理時先證稱被告
        甲○○用拳頭毆打證人丁○○，再用滅火器打證人丁○○之背部（見本院94年4 月27日審判筆錄第4 頁），再
        改稱，被告甲○○持滅火器毆打證人丁○○1 次（見本
        院94年11月22日審判筆錄第6 頁），是證人丙○○就被
        告甲○○持滅火器毆打證人丁○○之次數，前後供述不
        一，以證人丙○○距離證人丁○○遭毆打時之位置僅距
        2 公尺內，業據證人丁○○證述明確，就被告甲○○持
        滅火器毆打證人丁○○之次數、是否以拳頭毆打證人丁○○部分，焉有不知或所述矛盾之理？是難憑證人丙○○之證詞，即認被告甲○○持滅火器毆打證人丁○○數
        次，且有以拳頭毆證人丁○○。再證人丁○○雖認被告
        甲○○持滅火器毆打伊好幾次，惟當時被告甲○○持滅
        火器毆打證人丁○○時，證人丁○○雙腳坐在地上，用
        手護頭趴在地上，自難辨認被告甲○○毆打伊幾次，被
        告甲○○坦承持滅火器毆打證人丁○○1 次，且無其他
        積極證據證明被告甲○○持滅火器毆打證人丁○○數次
        ，且有以拳頭毆證人丁○○之事實，應以被告甲○○此
        部分之證述，較為可採。再者，證人丁○○亦證稱，係
        伊放置腰際間之刀子掉落，被告甲○○始持滅火器打伊
        等語（業如前述），此與被告甲○○辯稱，見證人丁○○之刀子出現，伊始持滅火器打證人丁○○部分相符，
        而證人丁○○持有之刀子係證人丁○○自行取出，抑或
        是遭被告乙○○毆打後始掉落在地部分，證人乙○○與
        丁○○此部分之證述互核相符，是應認被告甲○○見證
        人丁○○身上之刀子遭被告乙○○毆打後掉落在地，始
        持滅火器毆打證人丁○○背部一節，係屬實在。
      4.證人丁○○雖稱，被告甲○○向伊索取220 元時，被告
        甲○○並未問伊賣手機剩下的錢，是伊認為該220 元係
        被告甲○○拿的，而非要還給己○○云云。然查，證人
        丁○○自遭被告乙○○毆打開始，即知悉被告2 人及證
        人丙○○係因為手機一事而打伊，並一再質問手機下落
        ，證人丁○○自應知悉該220 元係手機的錢；證人丙○○亦證稱親自聽聞證人丁○○稱手機賣掉了，被告甲○○詢問賣手機剩下的錢時，證人丁○○自己將220 元取
        出交給被告甲○○等語（詳如前述），而證人丁○○與
        被告甲○○於案發當日第一次見面，亦無債務糾紛，此
        據證人丁○○證述在卷，被告甲○○並無為己向證人丁○○請求交付220 元之權利；而案發當日，被告2 人及
        證人丙○○係為了己○○手機遭竊一事找尋證人丁○○
        部分，均據證人乙○○、甲○○、丙○○，於歷次偵審
        中證述明確，是證人丁○○將220 元交付予被告甲○○
        時，係因被告甲○○詢問己○○之手機變賣後剩下的錢
        在何處，證人丁○○取出後交予被告甲○○無訛。
      5.另證人丁○○就被告甲○○向伊索取220 元時，被告乙○○究在樓梯間持1 把磨的銀色的刀，或已在樓梯入口
        外面部分，前後證述不一，惟矧以證人丙○○稱當時被
        告乙○○在樓梯間門口外面等語，並核與證人甲○○、
        證人乙○○證稱當時被告乙○○係在公寓樓梯入口外面
        地方等節，均屬相符，是應認證人丁○○交付220 元予
        被告甲○○時，被告乙○○當時係在公寓樓梯大門口外
        一節，係屬真實。
      6.末被告2 人離去時，是否向證人丁○○及丙○○稱：不
        准報警等語，證人丁○○及丙○○前後證述不一，證人
        丁○○自承因時間太久，記憶不清，而證人丙○○則於
        本院審理時係稱，因證人丁○○要伊配合證人丁○○，
        始稱被告2 人恐嚇證人丁○○、丙○○等語，證人丁○○、丙○○就此部分之證述既有出入，自難逕以證人2
        人之證述，即為被告2 人不利之認定。經查，被告2 人
        堅詞否認於離去前有恐嚇證人丁○○、丙○○2 人不准
        報警等語，再酌以證人丙○○當日係與被告2 人共同前
        往找尋丁○○，事發後亦與被告2 人共同乘車離去，證
        人丙○○與被告2 人情誼不比一般，且案發當日證人丙○○與被告2 人係因為手機事宜，共同尋找證人丁○○
        ，被告2 人焉有對同行朋友恐嚇稱：不准報警等語，應
        認證人丙○○於警詢、本院94年4 月27日審理時證稱，
        被告2 人有恐嚇證人丁○○、丙○○一情，係屬不實，
        公訴意旨認被告2 人於離去現場時，並以「不得報警，
        否則會修理你們。」等言詞恐嚇證人丁○○、丙○○部
        分，即屬無據。
    (六)被告乙○○雖辯稱，不知被告甲○○有向證人丁○○拿22
      0 元，案發當天僅係因為看證人丁○○不順眼，才會毆打
      證人丁○○。然查，被告2 人及證人丙○○於92年12月3
      日下午前往尋找丁○○，係為了己○○手機遭竊一事，業
      如前述，具有承己○○之託負責將手機取回之任務，而被
      告乙○○於毆打證人丁○○時，口稱：「偷手機、偷手機
      」等語，亦據被告乙○○自認在卷，當有以毆打證人丁○○之方法，以取回己○○手機之意；再者，案發後被告2
      人與證人丙○○一同乘車離去，雖證人甲○○證稱並未告
      知被告乙○○有拿回220 元，亦未告知被告乙○○有無取
      回手機云云，然渠等3 人找尋證人丁○○之目的即係為了
      取回手機，焉有事後並無互相告知有無取回手機？有無拿
      取部分賠償之理？是證人甲○○此部分之證述，亦有不實
      ，被告乙○○此部分之辯解，無足為採，足認被告2 人就
      以強暴即傷害證人丁○○之方式，使證人丁○○所行交付
      220 元予被告甲○○代為交還予己○○之無義務之事，有
      犯意聯絡及行為分擔無訛。至於被告2 人與證人丙○○駕
      車離去後之去向，證人乙○○與甲○○所述互核不符，惟
      此就被告2 人所犯之以強暴使人行無義務之事之犯行無涉
      ，附此敘明。
    (七)證人丁○○因被告2 人傷害犯行，受有頭部外傷合併腦震
      盪、左側臉部鈍挫傷、臉部撕裂傷（約3 公分）、右側鈍
      挫傷、左眼鈍挫傷之傷害，有國軍八○四總醫院附設民眾
      診療服務處診斷證明書（甲種）1 紙附卷為憑（見偵查卷
      第5 頁）。綜上，本件事證明確，被告2 人犯行均堪認定
      。
二、核被告乙○○、甲○○所為，係犯刑法第304 條第1 項之以
    強暴使人行無義務之事罪，被告2 人就上開犯罪，有犯意聯
    絡及行為分擔，應論以共同正犯。起訴法條雖認被告係犯刑
    法第32 8條第1 項之強盜罪（起訴書誤繕為刑法第338 條第
    1 項），惟經公訴人於本院94年5 月20日審判期日當庭更正
    起訴法條為刑法第304 條，因之尚無變更起訴法條問題。又
    公訴意旨雖認被告2 人涉犯有277 條第1 項之傷害罪嫌、第
    305 條之恐嚇罪嫌，惟告訴人丁○○於本院審理中以言詞撤
    回對被告2 人之傷害告訴，而就被告2 人涉犯之恐嚇罪嫌部
    分，則無積極證據證明被告2 人涉犯恐嚇犯行，業如前述，
    惟公訴人認上開2 罪與被告所犯之強制罪，有方法結果之牽
    連關係，是本院就被告2 人涉犯上開2 罪，不另為公訴不受
    理及無罪之諭知。另查被告2 人分別曾有如事實欄所載之犯
    罪前科與執行紀錄，此有臺灣高等法院被告全國前案紀錄表
    與臺灣桃園地方法院檢察署刑案資料查註紀錄表各1 份存卷
    可按，其於5 年以內再犯本件有期徒刑以上之罪，為累犯，
    均應依刑法第47條之規定加重其刑。爰審酌被告2 人為尋回
    友人己○○之手機，以傷害告訴人丁○○之強暴方式，使告
    訴人丁○○交付220 元予被告甲○○，所為非是，而就傷害
    部分，被告乙○○與告訴人丁○○達成和解，被告2 人犯後
    態度尚非不佳，被告2 人之犯罪手段、情節、所生告訴人丁○○之損害等一切情狀，量處如主文所示之刑，並諭知易科
    罰金之折算標準，以資懲儆。
據上論斷，依刑事訴訟法第299 條第1 項前段、刑法第28條、第
304 條第1 項、第41條第1 項前段、第47條，罰金罰鍰提高標準
條例第1 條前段、第2 條，判決如主文。
本案經檢察官林鈺雄到庭執行職務
中　　華　　民　　國　　94　　年　　12　　月　　13　　日
　　　　　　　　　刑事第四庭  審判長法　官　 黃斯偉
                                    法  官   蘇昭蓉
                                    法  官   陳心婷
以上正本證明與原本無異。
如不服本判決，應於判決送達後10日內向本院提出上訴狀（應附
繕本），上訴於臺灣高等法院。
　　　　　　　　　　　　　　　　    書記官　 陳青瑜
中　　華　　民　　國　　94　　年　　12　　月　　30　　日
附錄本件論罪科刑法條全文：
中華民國刑法第304 條（強制罪）
以強暴、脅迫使人行無義務之事或妨害人行使權利者，處三年以
下有期徒刑、拘役或三百元以下罰金。
前項之未遂犯罰之。
